【裁判字號】    98,上易,484
【裁判日期】    980819
【裁判案由】    返還購屋款
【裁判全文】
臺灣高等法院民事判決                 98年度上易字第484號
上  訴  人  甲○○
被  上訴人  星傑建設股份有限公司
                      統一編號：00000000號
法定代理人  乙○○
訴訟代理人  呂瑞貞律師
上列當事人間返還購屋款事件，上訴人對於中華民國98年3月31
日台灣桃園地方法院97年度訴字第2139號第一審判決提起上訴，
經本院於98年8月5日言詞辯論終結，判決如下：
    主    文
上訴駁回。
第二審訴訟費用由上訴人負擔。
    事實及理由
一、上訴人主張：
  (一)上訴人向被上訴人購買坐落於桃園縣八德市○○段651- 1地
    號、門牌號碼為桃園縣八德市○○路1031巷11號（下稱系爭
    房屋）一戶，分別於民國97年4 月10日、4月25日、5月10日
    、5 月25日、6月10日、6月25日各繳交新台幣（下同）20萬
    元，總金額120 萬元房屋款（下稱系爭自備款），系爭房屋
    之總價款為650 萬元，因上訴人所申請之房屋貸款未獲核准
    ，遂多次與被上訴人協商，請求退還上開所繳之系爭自備款
    ，被上訴人均置之不理。系爭房屋之買賣合約書內容均由被
    上訴人單方擬定，上訴人僅簽名蓋章，合約內容合理與否，
    被上訴人均未告知。被上訴人始終告知上訴人可辦理8成之
    房屋貸款，信用無不良紀錄即可通過，惟上訴人辦理房屋貸
    款未受核准。依兩造簽訂之房屋買賣合約書 (下稱系爭合約
    書）第10條第2項約定，買方 (即上訴人）如違約，賣方得
    逕行解除買賣契約，買方同意無條件所繳價款之半數為違約
    之賠償金。上訴人遲付買賣價金，依系爭合約書第10條第2
    項，當可請求被上訴人返還60萬元之價款。（本院按：上訴
    人於原審法院請求被上訴人返還已付之120 萬元及法定遲延
    利息，經原法院駁回上訴人之起訴，上訴人僅對其中之60萬
    元本息上訴，其餘部分已告確定）。
  (二)上訴聲明：
    1.原判決關於駁回上訴人後開第2項之訴部分廢棄。
    2.上開廢棄部分，被上訴人應給付上訴人60萬元及自上訴狀
      繕本送達之翌日（即98年5月7日）起至清償日止，按年息
      5% 計算之利息。
二、被上訴人則以：
  (一)上訴人訂購系爭房屋，被上訴人所收到之120 萬元，係由第
    三人朝陽營造股份有限公司，就應給付上訴人之承攬泥作工
    程之報酬，將其中120 萬元陸續給付予被上訴人。上訴人向
    銀行辦理貸款未獲核准，係可歸責於上訴人之事由，上訴人
    違約，依系爭合約書第10條約定，並無解約權，僅被上訴人
    有權據以解除契約，被上訴人並未行使解除權，兩造之買賣
    契約仍有效，既未解除或終止，上訴人無權請求返還價金等
    語資為抗辯。
  (二)答辯聲明：上訴駁回。
三、兩造不爭之事實：
  (一)上訴人向被上訴人購買系爭房屋，簽訂系爭合約書，被上訴
    人已收取上訴人之房屋買賣價金120 萬元，有系爭合約書附
    卷可稽，且為被上訴人所自認，堪信屬實。
  (二)上訴人向銀行辦理貸款未獲核准，上訴人已無力繳交後續之
    房屋價款。
四、兩造爭執點之論述：
  上訴人上訴後主張依系爭合約書第10條第2 項請求被上訴人返
  還一半之價金，應否准許？
  (一)依系爭合約書第4條貸款約定：「本戶預定代辦貸款金額259
    萬元整（另土地貸款為216萬元整總計房地貸款475萬元整）
    ‧‧‧三、貸款事宜倘因甲方延誤、拒辦、條件不符而無法
    獲准或核貸金額不足抵付前條第五期款項時，甲方同意於交
    屋前以現金補足差額，一次給付之。」（原審卷第47、48頁
    ），是上訴人如無法獲准核貸，其依約應以現金補足之。上
    訴人主張依系爭合約書第10條解除契約，然系爭合約書第10
    條之違約規定為：「一、乙方簽訂本約後，如有違約不賣或
    不履行合約義務致甲方不能取得完整之不動產時，即視為乙
    方違約，甲方得限期催告乙方履行合約，乙方如置之不理，
    甲方得解除本合約，如解除合約乙方應將所收價款全數返還
    並加計所繳款百分之五十，作為違約罰金。二、甲方應付乙
    方之各期價款及應繳之稅費，若未能依本約或乙方通知之期
    限內繳足時，每逾一日應按應繳金額的千分之一計算之滯納
    金付給乙方，並於補繳應付款時以現金或即期票據一併付予
    乙方；倘逾期達十五日不付款者，經乙方書面催告後達五日
    仍不繳付者，即視為甲方違約，乙方得逕行解除房屋買賣合
    約，甲方亦無條件同意所繳價款半數作為違約賠償金，本戶
    房屋由乙方收回，任由乙方另行處分，甲方絕無異議。」（
    原審卷第50頁）。故上訴人未辦妥核貸事宜且未依約繳足買
    賣價金，屬可歸責上訴人之違約事由，僅被上訴人即房屋買
    賣合約之乙方有權單方解除買賣合約，上訴人即房屋買賣合
    約之甲方並無解約權。被上訴人抗辯其未行使解除權，雙方
    之買賣契約仍有效存在，則上訴人主張買賣契約已解除，請
    求被上訴人返還一半之價金，自屬無據。
  (二)上訴人主張合約內容由被上訴人單方所擬定，上訴人僅簽名
    蓋章，合約內容合理與否，被上訴人均未告知云云。查，購
    買總價高達650 萬元之系爭房屋，理應慎重處理，上訴人如
    不明瞭合約書內容，在簽名之前應詳細詢問或請教他人，而
    非草率簽名導致事後後悔。因被上訴人係出售系爭房屋之人
    ，買方如不按期繳款，約定賣方得解除契約另行處分房屋，
    並無不合理之處；反之，如被上訴人出售之房屋有瑕疵，合
    於法定解除契約之事由，上訴人自得行使法定契約解除權；
    故系爭合約書對上訴人而言並無不公平。
  (三)綜上，兩造間之系爭房屋買賣契約仍屬有效，上訴人仍應繼
    續履行給付買賣價金之義務，上訴人主張被上訴人應返還上
    訴人已繳納之一半房屋價金60萬元，並無理由，應予駁回。
五、綜上所述，上訴人主張並不可採，被上訴人之抗辯，尚堪採
    信。從而，上訴人主張依系爭合約書第10條第2 項約定解除
    契約，請求被上訴人返還60萬元及法定遲延利息，為無理由
    ，應予駁回。是則原審為上訴人敗訴之判決，於法並無不合
    。上訴意旨指摘原判決不當，求予廢棄改判，為無理由，應
    予駁回。
六、本件事證已臻明確，兩造其餘攻擊防禦方法，經審酌後，或
    與本件無涉，或與判決結果不生影響，毋庸一一論列。
七、據上論結，本件上訴為無理由，依民事訴訟法第449條第1項
    、第78條，判決如主文。
中    華    民    國    98    年    8    月     19    日
                    民事第二庭
                        審判長法  官  吳謙仁
                              法  官  李瓊蔭
                              法  官  蘇瑞華
正本係照原本作成。
不得上訴。
中    華    民    國    98    年    8     月    20    日
                              書記官  賴以真


司法院資訊處製作；財團法人民間司法改革基金會備份。
